臺灣高雄地方法院民事判決　　　　　　　93年度再易字第41號
再審原告　甲○○
再審被告　乙　○
上列當事人間請求清償借款事件，再審原告對於民國93年11月3
日本院93年度簡上字第32號確定判決提起再審之訴，本院判決如
下：
    主  文
再審之訴駁回。
再審訴訟費用由再審原告負擔。
    理  由
一、按不得上訴之判決，於宣示時確定；再審之訴，應於30日之
    不變期間內提起；前項期間，自判決確定時起算，判決於送
    達前確定者，自送達時起算，民事訴訟法第398 條第2 項、
    第500 條第1 項、第2 項前段，分別定有明文。經查，本件
    再審原告聲明不服之原確定判決即本院93年度簡上字第32號
    第二審判決，其訴訟標的金額為新臺幣（下同）300,000 元
    ，未逾民事訴訟法第466 條所定之數額，不得上訴第三審；
    又該判決係於民國93年11月3 日宣示，並於同年月12日送達
    再審原告等節，業經本院依職權調取本院前開民事卷宗核閱
    無誤。則再審原告於同年12月6 日具狀向本院提起再審之訴
    ，尚未逾30日之不變期間，合先敘明。
二、再審原告主張：緣再審被告前起訴請求伊清償借款，經本院
    以93年度簡上字第32號判決伊應給付再審被告300,000 元確
    定在案，惟再審被告對伊僅有由訴外人林福枝供擔保之
    300,000 元債權，伊亦已清償，原確定判決未命再審被告舉
    證證明伊另向再審被告信用借款300,000 元，即遽認伊另向
    再審被告信用借款300,000 元，合計共借款600,000 元，且
    伊僅清償信用借款300,000 元，而為不利伊之判決，其判決
    違反舉證責任分配之原則，自有適用法規顯有錯誤之違法。
    又再審被告聲請拍賣訴外人林福枝供擔保之抵押物時，已自
    承伊僅向其借款300,000 元，且再審被告持伊簽發，用以擔
    保300,000 元信用借款之本票聲請拍賣抵押物，亦與原確定
    判決認伊向再審被告信用借款300,000 元已清償，前開本票
    理應返還等節相互矛盾，有臺灣臺南地方法院90年度拍字第
    2530號裁定可資參照，惟原確定判決就此足影響於判決之重
    要證物漏未斟酌。為此，爰提起本件再審訴訟，請求判決廢
    棄本院93年度簡上字第32號確定判決，並駁回再審被告之訴
    等語。
三、按再審之訴顯無再審理由者，得不經言詞辯論，以判決駁回
    之，民事訴訟法第502 條第2 項定有明文。所謂顯無再審理
    由，係指就再審原告所主張之再審原因，無須另經調查辯論
    ，即可判定其不足以動搖原確定判決所為判斷結果而言。故
    同一待證事項如在前訴訟程序中業已調查明確，並經受訴法
    院根據該項調查結果達成實體上之法律判斷，而就該待證事
    項亦無其他未經斟酌之證據方法，即不容當事人執以提起再
    審之訴，求依再審程序更為無益之調查。
四、經查：
  (一)本件再審原告雖主張原確定判決未命再審被告舉證證明伊另
    向再審被告信用借款30萬元，違反舉證責任分配之原則，復
    漏未斟酌其於審理時提出之臺灣臺南地方法院90年度拍字第
    2530號裁定，其判決有適用法規顯有錯誤及就足影響於判決
    之重要證物漏未斟酌之違法。惟按適用法規顯有錯誤者，當
    事人得以再審之訴對於確定終局判決聲明不服；對於簡易訴
    訟程序之第二審確定終局裁判，如就足影響於裁判之重要證
    物，漏未斟酌者，亦得提起再審之訴或聲請再審，民事訴訟
    法第496 條第1 項第1 款、第436 條之7 ，固分別定有明文
    。然所謂「適用法規顯有錯誤者」，乃指確定判決消極的不
    適用法規，顯然影響裁判，或所適用之法規，顯然不合於法
    律規定，或與司法院現尚有效之大法官會議解釋，或最高法
    院現尚有效之判例顯然違反者而言，最高法院63年度臺上字
    第880 號判例、司法院釋字第177 號大法官會議解釋可資參
    酌；所謂「足影響於裁判之重要證物，漏未斟酌」，則係指
    於簡易訴訟程序之第二審言詞辯論終結前，已經存在並已為
    聲明之證據，第二審並未認為不必要而仍忽略證據聲明未為
    調查，或已為調查而未就其調查之結果予以判斷者，且該證
    據須足以影響判決結果而言。若在判決理由中已說明其為不
    必要之證據，或說明就調查證據之結果，並不能為有利再審
    原告之事實判斷者，自不得作為再審理由。此外，若原確定
    判決對於該項證物，認係不必要或有不足採信之情形，或該
    證物無關重要，縱經斟酌亦與確定判決無影響者，亦不得據
    為再審之理由。
  (二)本件原確定判決係以臺灣臺南地方法院於91年度簡上字第17
    4 號塗銷抵押權登記事件，就兩造所提出之各項攻擊防禦方
    法，包括臺灣臺南地方法院以90年度拍字第2530裁定等為辯
    論後，已認定再審原告向再審被告合計借款600,000 元，其
    中300,000 元為抵押借款、300,000 元為無擔保借款，無擔
    保借款之300,000 元部分已清償，擔保借款之300,000 元則
    尚未清償，且兩造於原審審理時並未提出新的攻擊防禦方法
    ，亦無其他新訴訟資料之提出，依最高法院89年度臺上字第
    2088號判決之意旨，自不得再為相反之判斷為由，認再審原
    告向再審被告合計借款600,000 元，且其中抵押借款
    300,000 元部分尚未清償，有臺灣臺南地方法院91年度簡上
    字第174 號判決及原確定判決各一份在卷可稽。而臺灣臺南
    地方法院91年度簡上字第174 號判決，亦已就其何以認定再
    審原告向再審被告合計借款600,000 元，其中抵押借款
    300,000 元部分尚未清償等節，詳為說明判斷之依據，是原
    確定判決實已就再審原告於審理時所提出之臺灣臺南地方法
    院90年度拍字第2530裁定予以斟酌，亦無違反舉證責任分配
    原則，且其適用之法規，亦無不合法律規定，或與司法院現
    尚有效之大法官會議解釋，或最高法院現尚有效之判例顯然
    違反，或有消極不適用法規之情形。況前開臺灣臺南地方法
    院90年度拍字第2530裁定，僅准再審被告得拍賣訴外人林福
    枝供擔保之抵押物，並未就兩造間之債權債務關係為實質上
    之認定，有該裁定附於原審卷可按，則該裁定顯未利於再審
    原告，是再審原告主張原確定判決有適用法規顯有錯誤及就
    足影響於判決之重要證物漏未斟酌之違法，尚屬無據。
五、綜上所述，本件再審原告提起再審之訴，其訴顯無再審理由
    ，爰不經言詞辯論，逕予判決駁回之。
據上論結，本件再審之訴為無理由，依民事訴訟法第502 條第2
項、第78條，判決如主文。
中　　華　　民　　國　　94　　年　　4 　　月　　4 　　日
                    臺灣高雄地方法院民事第一庭
                          審判長法　官  甯　馨
                                法  官  林韋岑
                          　    法  官  劉傑民
正本係照原本作成。
本判決不得再上訴。
中　　華　　民　　國　　94　　年　　4 　　月　　4 　　日
                                書記官　歐文政
